【裁判字號】    95,台上,6653
【裁判日期】    951130
【裁判案由】    偽造文書
【裁判全文】
最高法院刑事判決            九十五年度台上字第六六五三號
上  訴  人  甲○（原名蔡政雄）
上列上訴人因偽造文書案件，不服台灣高等法院高雄分院中華民
國九十五年九月十九日第二審判決（九十五年度上訴字第一六一
九號，起訴案號：台灣高雄地方法院檢察署九十五年度偵字第五
００號），提起上訴，本院判決如下：
    主  文
上訴駁回。
    理  由
按刑事訴訟法第三百七十七條規定，上訴於第三審法院，非以判
決違背法令為理由，不得為之。是提起第三審上訴，應以原判決
違背法令為理由，係屬法定要件。如果上訴理由狀並未依據卷內
訴訟資料，具體指摘原判決不適用何種法則或如何適用不當，或
所指摘原判決違法情事，顯與法律規定得為第三審上訴理由之違
法情形，不相適合時，均應認其上訴為違背法律上之程式，予以
駁回。本件上訴人甲○上訴意旨略稱：(一)原判決認定上訴人於民
國九十三年七月間偽造「陳坤輝」之身分證後，前往城市蘇活電
腦公司以偽造「陳坤輝」署名之方式，購買ADSL電腦數位組合，
得手後在某跳蚤市場將該電腦設備以新台幣（下同）一千五百元
出售，得款花用。核與原審法院九十四年度上訴字第二七七二號
案，所認上訴人將上開電腦設備以一萬五千元出售，兩者所認定
之金額不符，自非適法。(二)原判決認定警方於高雄市○○區○○
路三六六號，查獲上訴人冒用「蔡政賢」名義所申請之土地銀行
、合作金庫銀行存摺各一本、土地銀行金融卡二張等情；但上開
處所係高雄市政府警察局三民分局之所在，並非上訴人之住所，
其認定事實，亦有違誤。(三)原判決既認定上訴人於不詳時、地委
由不知情之人偽刻「陳坤輝」之印章，再於九十三年八月十日，
持至合作金庫銀行開設0000000000000號帳戶，並申請︰0000000
00000000號信用卡，先後自自動提款機共預借現金一萬七千元。
又認定上訴人於同年十一月八日十二時三十分許，持偽造「陳坤
輝」之身分證及印章，前往高雄市○○區○○路六七五號合作金
庫銀行灣內分行，開設帳戶及申請信用卡時，為行員蔡禮臣察覺
有異，報警當場查獲等語。上訴人既偽造印章於前，即無再使用
上開印章於後之理，是其認定事實前後矛盾，自非適法。(四)上訴
人聲請傳訊證人張永貴、黃森宏，原審未加調查，亦未說明不予
調查之理由，同有未當云云。查原判決以公訴意旨略以：上訴人
基於偽造文書及詐欺之概括犯意︰於下列時地為犯罪行為：(1)自
九十二年八月一日起迄九十三年十月二十日止，未經其弟蔡政賢
之同意，持蔡政賢之身分證，向高雄市政府申請「敦鄰園有限公
司」之設立登記，再冒用蔡政賢之名義，填具信用卡或現金卡之
申請書，分別向土地銀行、合作金庫銀行、中國信託商業銀行、
台新銀行、大眾銀行、板信銀行、玉山銀行、富邦銀行、日盛銀
行申請信用卡及現金卡共十一張，再連續利用自動櫃員提款機預
借現金，或向不知情之特約商店刷卡購買商品，並在簽帳單上偽
造「蔡政賢」之署名，持向各特約商店，詐取財物，足生損害於
上開銀行、蔡政賢及特約商店（各次盜刷現金，詳如起訴書附表
所示）。(2)復承前開犯意，於九十三年七月間，透過跳蚤雜誌與
一姓名年籍不詳之偽造集團成員，共同基於偽造特種文書之犯意
聯絡，提供其照片，而以五萬元之代價，委託該成員偽造「陳坤
輝」之身分證後，於同年八月五日，前往高雄市三民區○○○路
二八七號城市蘇活電腦公司，以二萬七千八百四十六元向王肆良
購買ADSL電腦數位組合，並在遠東銀行分期付款申請書、中華電
信ADSL租用及異動申請書上偽簽「陳坤輝」之署名租用ADSL，得
手後將該電腦設備以一千五百元出售，得款花用。(3)又於不詳時
、地委由不知情之人偽刻「陳坤輝」之印章，再於九十三年八月
十日，持前揭偽造「陳坤輝」之身分證，至合作金庫銀行開設00
00000000000號帳戶，並申請000000000000000號信用卡，先後於
九十三年八月二十五日及同年九月六日，以自動提款機預借現金
一萬七千元，得款花用。(4)同年九月二十九日，持偽造「陳坤輝
」之身分證，前往台中市崇德與進化北路口之台朔汽車經銷商，
以向台新銀行辦理七十三萬元之貸款之方式，購買０四０六－Ｚ
Ｋ號自用小客車乙輛，旋於同年十月四日，持「陳坤輝」身分證
至高雄縣大寮鄉○○○路五０八號一樓之不知情劉宗杰所經營之
永全當舖，當得二十萬元，足生損害於遠東銀行等人。(5)同年十
一月八日十二時三十分許，又持偽造「陳坤輝」之身分證及印章
，前往高雄市○○區○○路六七五號合作金庫銀行灣內分行，開
設帳戶及申請信用卡時，為行員蔡禮臣察覺，報警當場查獲，並
在其所使用之車號ＯＧＨ－九六三號機車之置物箱內，扣得前開
「陳坤輝」之0000000000000 號存摺乙本、偽造「陳坤輝」之印
章一枚、0000-0000-0000000 號信用卡一張，並在上訴人之高雄
市○○區○○路三六六號住處內，查獲以「蔡政賢」名義之土地
銀行、合作金庫存摺各一本、土地銀行金融卡二張、中國信託銀
行金融卡二張、玉山銀行現金卡、板信銀行現金卡、大眾銀行現
金卡、日盛銀行金融卡、台新銀行金融卡、富邦銀行金融卡、合
作金庫銀行金融卡、中國信託銀行信用卡各一張。之後為脫免刑
責，竟以「蔡政賢」之名義應訊，並在受訊問人欄位下偽簽「蔡
政賢」之署名並按捺指印（各二枚），因認上訴人犯有刑法第二
百十六條、第二百十條、第二百十二條之行使偽造私文書、行使
偽造特種文書罪、同法第二百十七條偽造印章、署押罪、同法第
三百三十九條第一項之詐欺取財等罪嫌，但以上訴人之前曾於九
十二年二月二十日十七時許，在台北縣中和市南勢角捷運站附近
，拾得張永貴所有身分證一張後，即意圖為自己不法之所有據為
己有。之後由某跳蚤雜誌見有販賣偽鈔廣告，另意圖供行使之用
，於九十二年三月中旬某日，在台北縣三重市○○路○段、重陽
路口之咖啡店，以十萬元之代價向綽號「小仔」之成年男子購得
面額均為一千元之偽鈔五百五十張，再於九十二年三月二十九日
十六時許，至高雄縣鳳山市○○路○段三八０號坤獅汽車商行，
假冒「張永貴」之名義，詐購汽車，除交付定金一萬五千元外，
餘款約明於過戶後繳清，且於汽車買賣合約書上偽簽「張永貴」
之署名二枚後持以行使，足生損害於張永貴、坤獅汽車商行。並
透過該商行人員，利用某不知情之刻印業者，偽造「張永貴」印
章一枚，再於九十二年四月十日，利用不知情之代辦業者偽造汽
（機）車過戶登記書，持向高雄區監理所申請辦理過戶登記，使
該所承辦人員將前開不實事項登載、輸入於車籍管理資料上，並
發給行車執照，足生損害於公眾與他人；繼於同年四月十一日，
以同一手法，虛載車主「張永貴」，並偽造「張永貴」之印文三
枚於汽（機）車各項異動登記書，持向高雄區監理所辦理異動登
記，而使該所承辦人員將前開不實事項登載、輸入於車籍管理資
料上，並據以核發新車牌二面（車牌號碼四九三九－ＧＮ）、換
發新行車執照，嗣於九十二年四月十一日二十時二十分許，以上
開五百四十二張（即五十四萬二千元）之偽鈔充作尾款，案經台
灣高雄地方法院以九十三年度訴緝字第二０四號判決，依刑法第
一百九十六條第一項、第三百三十七條、第二百十六條、第二百
十條、第二百十四條之規定，除論處上訴人侵占遺失物罪刑外，
另依修正前牽連犯之規定論處上訴人行使偽造之通用紙幣罪刑，
該案於同年二月二十五日確定。上訴人另於九十三年一月中旬，
與真實姓名、年籍不詳之柯姓成年男子基於偽造公印文、國民身
分證之犯意聯絡，明知該柯姓成年男子，係以模仿真正國民身分
證，並以偽造內政部公印之方式以偽造國民身分證，竟將自己照
片二幀交付與該柯姓成年男子供黏貼於偽造之身分證上，以偽造
「黃森宏」之國民身分證一張，足以生損害於黃森宏及內政部對
於國民身分證管理之正確性，旋即基於行使偽造國民身分證、行
使偽造私文書之犯意，於同年二月二十四日下午一時三十分許，
前往台北市中正區○○○路○段二號十樓之「財團法人金融聯合
徵信中心」，偽以黃森宏名義填寫「當事人個人信用報告申請書
」一份，並在申請書當事人簽章欄偽簽「黃森宏」之署押一枚，
以查詢黃森宏之財產信用，經承辦人員羅閏新察覺，當場查獲，
並扣得偽造之「黃森宏」國民身分證一張等情，亦經原審於九十
四年十月二十七日，以九十四年度上訴字第二七七二號判決，依
刑法第二百十六條、第二百十二條、第二百十條、第二百十八條
第一項及修正前刑法牽連犯之規定，論處上訴人共同偽造公印文
罪刑，該案於九十五年一月二十六日確定，有上開判決書、上訴
人之原審院內索引卡紀錄表、台灣高等法院被告前案紀錄表及台
灣高雄地方法院檢察署刑案資料查註紀錄表各一紙在卷可稽，因
認公訴意旨(1)部分與上開九十三年度訴緝字第二０四號判決所認
定之犯行，時間緊接，構成要件亦相同，為裁判上一罪，應為上
開確定判決效力所及。而(2)、(3)、(4)、(5)部分，與上揭九十四年
度上訴字第二七七二號判決所認定之各行為之間，有連續犯之裁
判上一罪關係，亦為上開確定判決效力所及，依刑事訴訟法第三
百零二條第一款之規定而為免訴之諭知，已詳予說明其論斷所憑
之依據與理由，從形式上觀察，並無違背法令之情形存在。次按
案件經判決確定者，應為免訴之判決，係以同一案件，已經法院
為實體上之確定判決，該被告應否受刑事制裁，即因前次判決而
確定，不能更為其他有罪或無罪之實體上裁判。此項原則，於實
質上一罪或裁判上一罪，其一部事實已經判決確定者，對於構成
一罪之其他部分亦均有其適用，本件公訴人所指上訴人之上開犯
行，均在上開確定判決前所為，自為上開確定判決效力所及，原
審維持第一審判決諭知上訴人免訴之判決，即無不合。上訴意旨
無非就犯罪構成事實無關重要事項有所誤寫之指摘，非上訴第三
審法院之適法理由。又免訴之判決係認上訴人之起訴犯行刑罰權
不存在之認定，不得為有罪、無罪或免刑之判決，原審未為相關
證人之傳訊調查，自不得指為違法。此外，刑法於九十五年七月
一日已刪除關於連續犯及牽連犯之規定，原審判決時漏未比較新
舊法之比較予以適用，固有未當。但如經比較結果，仍以舊法為
有利於上訴人，原審依行為時法之規定而為免訴之判決，尚無不
合，是上開疏漏，於判決之結果不生影響，亦難指為違法。上訴
意旨泛指原判決不當，核與法律規定得為第三審上訴理由之違法
情形，不相適合。其上訴為違背法律上之程式，應予駁回。
據上論結，應依刑事訴訟法第三百九十五條前段，判決如主文。
中    華    民    國  九十五  年   十一   月   三十   日
                      最高法院刑事第五庭
                          審判長法官  莊  登  照
                                法官  洪  明  輝
                                法官  黃  一  鑫
                                法官  林  秀  夫
                                法官  徐  昌  錦
      本件正本證明與原本無異
                                      書  記  官
中    華    民    國  九十五  年   十二   月    七    日
                                                      J


司法院資訊處製作；財團法人民間司法改革基金會備份。
